【裁判字號】    89,台上,1078
【裁判日期】    890511
【裁判案由】    返還價金
【裁判全文】
最高法院民事判決                              八十九年度台上字第一○七八號
    上  訴  人  冠宏建設股份有限公司
    法定代理人  陳春貴
    訴訟代理人  楊漢東律師
    被 上訴 人  甲○○
右當事人間請求返還價金事件，上訴人對於中華民國八十八年二月八日台灣高等法院
台南分院第二審判決（八十七年度重上字第一○七號），提起上訴，本院判決如左：
    主  文
原判決廢棄，發回台灣高等法院台南分院。
    理  由
本件被上訴人主張：伊於民國八十二年二月二十五日向上訴人購買坐落嘉義縣中埔鄉
○○段三五八之一、三五八之二、三五八之三號土地上，由上訴人興建之「君臨天下
別墅」編號Ｅ棟第八號預售房屋一戶，及基地所有權應有部分折計面積約六三‧七六
坪（下稱系爭房地），總價新台幣（下同）八百十萬元，已陸續給付上訴人二百二十
三萬元。嗣因發現上訴人使用與合約書不符之劣質建材、房屋土地使用面積縮小、土
地使用面積內設有社區大型變電器及電源開關箱。經伊催告上訴人補正各該瑕疵，不
但未獲置理，反遭上訴人通知解除系爭房地之買賣契約，沒收伊已付之價金。伊不得
已乃於八十六年九月十一日向上訴人解除兩造間之買賣契約等情，爰依民法第二百五
十九條第一、二款規定，求為命上訴人給付伊二百二十三萬元及自最後收款日即八十
三年八月二十三日起至清償日止加付法定遲延利息之判決。
上訴人則以：被上訴人所稱系爭房屋之瑕疵，均非事實。有關屋旁之電箱，伊自始即
依照電力公司核准之配置位置施設，沒有變更，符合系爭房屋買賣合約書第十六條第
一項前段之約定，被上訴人亦同意該約定，自不得執此謂系爭房地有瑕疵而主張解約
等語，資為抗辯。並以：被上訴人於繳付部分款項後，即以系爭房地有瑕疵而拒付其
餘價款，計積欠自備款一百零六萬元及應辦理貸款四百八十一萬元等情，爰以反訴聲
明，求為命被上訴人給付伊五百八十七萬元及自反訴狀繕本送達翌日起至清償日止加
付法定遲延利息之判決。
原審維持第一審所為被上訴人勝訴之判決，駁回上訴人之上訴，係以：兩造於八十二
年二月二十八日就系爭房地訂定買賣契約，由上訴人將系爭房地以總價八百十萬元出
售予被上訴人，約明該房屋、土地買賣契約應同時履行，若任何部分不履行，視同全
部違約，被上訴人已給付二百二十三萬元，而其所購系爭房地之使用範圍內架設有變
電器及電源開關箱各一只，占用面積四平方公尺等事實，為兩造所不爭執，並有土地
買賣合約書、房屋買賣合約書、及第一審法院勘驗現場、囑託嘉義縣水上地政事務所
測量，分別製作之勘驗筆錄、複丈成果圖等件為憑。被上訴人所購買之系爭房地，其
價格與其他房地既無差異，該房地使用範圍內設有前述變電器及電源開關箱，致被
上訴人使用面積減少，並影響其居住安全心理，自屬減損兩造所約定之房地效用或價
值，而構成物之瑕疵。上訴人雖辯稱：依房屋買賣合約書第十六條第一項約定「水電
之設施其配置依各該事業機構核准藍圖為準，預留之公共設施位置如因而有所調整甲
方（被上訴人）無條件同意」等內容，被上訴人不得主張該變電設施係房屋之瑕疵云
云，惟被上訴人係以一般未包括變電器及電源開關箱位置在其使用面積內之價格購買
系爭房地，上訴人亦從未出示電力公司之核准藍圖或告知供公共使用之電箱等物在其
花園之內緊臨住屋，若非上訴人有意隱瞞，兩造買賣之初，即應排除該變電器及電源
開關箱之設置。上訴人為企業經營者，利用被上訴人無法事先知悉電力公司核准藍圖
之情況下，未盡告知義務，甚至有意欺瞞，而與被上訴人簽立上開定型化契約之條款
，違反誠信原則，對消費者即被上訴人顯失公平，依消費者保護法第十二條第一項之
規定，應屬無效。上訴人之抗辯，尚無可採。被上訴人以系爭房地有上開瑕疵，先後
於八十四年十月二日、八十五年四月十六日以存證信函催告上訴人改善，上訴人反以
被上訴人未給付買賣價金等為由，向被上訴人表示解除契約，足見上訴人拒絕修補瑕
疵，則被上訴人於八十六年九月十一日以存證信函向上訴人表示解除系爭房地買賣契
約，自非無據。從而，被上訴人請求上訴人給付（返還）已付價金二百二十三萬元本
息應予准許。兩造間之系爭房地買賣契約既因被上訴人之合法解除而自始歸於消滅，
上訴人猶本於該買賣契約反訴請求被上訴人給付價金五百八十七萬元及其法定遲延利
息，即屬於法無據，不能准許等詞，為其判斷之基礎。
按「上訴人向被上訴人購買房屋時，已知該屋有一部分在必須拆除之列，乃不向市政
府預為查詢明確，難謂無重大過失，而兩造所訂買賣契約，又未有出賣人保證該房屋
絕無拆除危險之記載，依民法第三百五十五條第二項規定，被上訴人自不負擔保責任
，即無賠償義務可言。」本院著有四十九年度台上字第二五四四號判例可資參照。本
件被上訴人所購系爭房地使用範圍內，設有社區之變電器及電源開關箱各一只，兩造
所簽訂房屋買賣合約書第十六條第一項又經約明：「水電之設施其配置依各該事業機
構核准藍圖為準，預留之公共設施位置如因而有所調整甲方（被上訴人）無條件同意
。」為原審所合法認定之事實。則被上訴人於購買系爭房地時，倘可知悉該社區內必
須配置公共水電設施，其配置地點以核准之藍圖為據，而當時復非不能查詢該公共水
電設施之配置地點，衡之首開說明，上訴人抗辯被上訴人不得主張系爭房地有瑕疵等
語，是否毫不足採﹖似非無疑。原審未詳加推求，遽為不利於上訴人之判決，已屬可
議；且原審謂「若非上訴人有意隱瞞……利用被上訴人無法事先知悉電力公司核准藍
圖之情況下，未盡告知義務，甚至有意欺瞞，而與被上訴人簽立上開定型化契約之條
款」云云，並未說明其認定之依據，亦有判決理由不備之違法。苟系爭房地買賣契約
，尚未經被上訴人合法解除，上訴人以「反訴」請求被上訴人給付價金本息部分，是
否為無理由﹖即待重為斟酌。上訴論旨，指摘原判決不當，聲明廢棄，非無理由。
據上論結，本件上訴為有理由，依民事訴訟法第四百七十七條第一項、第四百七十八
條第一項，判決如主文。
中      華      民      國    八十九    年      五      月     十一     日
                              最高法院民事第八庭
                                  審判長法官  蘇  茂  秋
                                        法官  徐  璧  湖
                                        法官  曾  煌  圳
                                        法官  李  慧  兒
                                        法官  王  茂  修
      右正本證明與原本無異
                                              書  記  官
中      華      民      國    八十九    年      五      月    二十五    日


司法院資訊處製作；財團法人民間司法改革基金會備份。
